臺灣臺中地方法院刑事判決
111年度金訴字第68號
公  訴  人  臺灣臺中地方檢察署檢察官
被      告  張育維


                    （現另案在法務部○○○○○○○○○○○執行中）
上列被告因詐欺等案件，經檢察官提起公訴（110年度偵字第150
03號），被告於本院準備程序中為有罪之陳述，經本院合議庭評
議後裁定由受命法官獨任改行簡式審判程序審理，本院判決如下
：
    主    文
張育維犯如附表所示之罪，各處如附表主文欄所示之刑（含主刑
及沒收）。附表所示各罪所宣告有期徒刑部分應執行有期徒刑壹
年伍月。　　
    事實及理由
一、本案犯罪事實及證據，除證據部分補充被告張育維於本院準
    備程序、審理時之自白（見本院卷第40頁、第50頁），餘均
    引用檢察官起訴書（如附件）之記載。
二、論罪科刑之理由：　　
(一)核被告就附表編號1至3所為，均係犯刑法第339條之4第1項
    第2款之三人以上共同犯詐欺取財罪及洗錢防制法第14條第1
    項之一般洗錢罪，並應依刑法第55條想像競合犯之規定，從
    一重以三人以上共同犯詐欺取財罪論處。被告如附表編號1
    至3所示共3次三人以上共同犯詐欺取財罪，犯意各別，行為
    互異，應予分論併罰。
(二)按共同正犯，本係互相利用，以達共同目的，並非每一階段
    行為，各共同正犯均須參與。而共同實施犯罪行為，在合同
    意思範圍以內，相互利用他人之行為，以達其犯罪之目的，
    原不必每一階段行為均經參與，祇須分擔犯罪行為之一部，
    即應對於全部所發生之結果共同負責（最高法院72年度台上
    字第1978、5739號判決意旨參照）；又共同正犯之意思聯絡
    ，原不以數人間直接發生者為限，即有間接之聯絡者，亦包
    括在內。如甲分別邀約乙、丙犯罪，雖乙、丙間彼此並無直
    接之聯絡，亦無礙於其為共同正犯之成立（最高法院77年台
    上字第2135號判決意旨參照）。查被告雖未親自以詐騙手法
    訛詐被害人，惟其係在共同犯罪意思之聯絡下相互分工，參
    與前揭犯行，被告接受「余順天」指示，先從不同之詐欺集
    團成員領取金融卡，復於提領詐欺贓款後，將贓款及金融卡
    一併交予「余順天」指定之詐欺集團其他成員（見偵卷第51
    頁、第63至64頁、第333頁），被告所為，係詐欺集團詐取
    他人財物之犯行中不可或缺之部分，足見被告與詐欺集團其
    他成員間，彼此分工，各自分擔詐欺取財犯罪行為之一部，
    相互利用其他參與者之行為，以達詐欺取財之目的。揆諸前
    揭說明，被告自應就共同正犯間實行詐欺取財之犯行，負共
    同正犯之責。是其就本件犯行與詐欺集團其他不詳成員間，
    俱有犯意之聯絡及行為之分擔，應論以共同正犯。
(三)按犯洗錢防制法第14、15條之罪，在偵查或審判中自白者，
    減輕其刑，洗錢防制法第16條第2項亦有明文。次按想像競
    合犯之處斷刑，本質上係「刑之合併」，其所謂從一重處斷
    ，乃將想像競合犯組成之評價上數罪，合併為科刑一罪，其
    所對應之刑罰，亦合併其評價上數罪之數法定刑，而為一個
    處斷刑。易言之，想像競合犯侵害數法益者皆成立犯罪，論
    罪時必須輕、重罪併舉論述，同時宣告所犯各罪名，包括各
    罪有無加重、減免其刑之情形，亦應說明論列，量刑時併衡
    酌輕罪部分量刑事由，評價始為充足，然後依刑法第55條前
    段規定「從一重處斷」，非謂對於其餘各罪可置而不論。因
    此，法院決定處斷刑時，雖以其中最重罪名之法定刑，做為
    裁量之準據，惟於裁量其輕重時，仍應將輕罪合併評價在內
    （最高法院108年度台上字第4405、4408號判決意旨）。查
    被告於偵查及本院審理程序中，已就其所犯一般洗錢之犯行
    自白犯罪，應依洗錢防制法第16條第2項之規定減輕其刑，
    雖其所犯一般洗錢罪及三人以上共同詐欺取財罪，縱因想像
    競合之故，而從一重之三人以上共同犯詐欺取財罪處斷，惟
    揆諸前開判決意旨，本院仍應將前開一般洗錢罪經減輕其刑
    之情形評價在內，於量刑併予審酌。
(四)爰以行為人之責任為基礎，審酌被告正值青壯之年，並非無
    工作能力，竟不思以合法途徑賺取錢財，僅因一時缺錢，即
    率爾參與詐欺集團犯罪組織，擔任「車手」之工作，其雖非
    直接對被害人施行詐術騙取財物，然其角色除供詐欺集團成
    員遂行詐欺取財行為外，亦同時增加檢警查緝犯罪及被害人
    求償之困難，對社會治安實有相當程度之危害，其意圖以輕
    鬆收取車手所提領詐欺贓款之方式，快速牟取不法利益，法
    治觀念不足，價值觀念偏差，且造成社會信任感危機，損害
    被害人財產法益甚鉅，惟其犯後坦承犯行，兼衡以其於該詐
    欺犯罪組織所擔任之角色、犯罪分工及犯罪之動機、目的、
    手段，暨其於本院自陳之家庭經濟生活狀況（見本院卷第50
    頁）等一切情狀，分別諭知如附表主文欄所示之刑。復衡酌
    被告之人格、所犯各罪侵害法益之異同、對侵害法益之加重
    效應及時間、空間之密接程度，刑罰邊際效應隨刑期而遞減
    及行為人所生痛苦程度隨刑期而遞增，考量其復歸社會之可
    能性，為整體評價，定其應執行之刑如主文所示。　　　　
(五)沒收部分：
　1.被告於本院審理時供稱報酬為提領款項之7%等語（見本院卷
    第50頁），爰據此估算被告於附表所示犯行所獲取之犯罪所
    得，為附表所示對每位被害人匯入或轉入款項實際遭提領總
    額之7%，上開犯罪所得均未扣案，亦未合法發還被害人，應
    依刑法第38條之1第1項前段、第3項之規定諭知沒收，於全
    部或一部不能沒收或不宜執行沒收時，追徵其價額。　　
　2.未扣案人頭帳戶金融卡2張，固均係本件犯行之供犯罪所用
    之物，然非被告所有，且該等帳戶已遭警示，無法再供犯罪
    使用，實質上無何價值，復查無證據證明金融卡尚為存在，
    又金融卡非違禁物或法定應義務沒收之物，爰不為沒收之諭
    知。　　
  3.洗錢防制法第18條第1項前段規定，犯第14條之罪，其所移
    轉、變更、掩飾、隱匿、收受、取得、持有、使用之財物或
    財產上利益，沒收之。前揭洗錢防制法關聯客體之沒收，核
    其性質應屬刑法犯罪工具沒收之特別規定，惟上開條文雖採
    義務沒收主義，卻未特別規定「不問屬於犯罪行為人與否，
    沒收之」，此部分條文之解釋自應回歸適用原則性之規範，
    即參諸刑法第38條第2項前段，以屬於犯人行為人所有者為
    限，始應予沒收。查本件被害人轉帳入帳戶之款項，經被告
    提領後，除自行抽取之犯罪所得外，其餘均已轉交詐欺集團
    其他成員，被告已不具所有權，依法自無從宣告沒收，併此
    敘明。
三、依刑事訴訟法第273條之1第1項、第299條第1項前段，洗錢
    防制法第14條第1項、第16條第2項，刑法第11條、第28條、
    第339條之4第1項第2款、第55條、第51條第5款、第38條之1
    第1項前段、第3項，刑法施行法第1條之1第1項，判決如主
    文。　　
四、如不服本判決，應於本判決送達之日起20日內，以書狀敘明
     具體理由，向本院提出上訴（應檢附繕本）。　　
本案經檢察官何采蓉提起公訴，檢察官張添興到庭執行職務。
中　　華　　民　　國　　111    年    4    月    20    日
                  刑事第十三庭  法  官  林德鑫
以上正本證明與原本無異。
告訴人或被害人如不服判決，應備理由具狀向檢察官請求上訴，
上訴期間之計算，以檢察官收受判決正本之日起算。
                                書記官  高郁婷
中　　華　　民　　國　　111  　年　　4  　月　　21　　日
附表
編號 被害人 詐騙方式 被害人轉帳匯款時間、金額(新臺幣) 轉入、匯入之人頭帳戶 提領時間、地點、金額(新臺幣) 主文 1(即起訴書附表編號2) 賴禹璇 詐欺集團成員於109年9月9日以某交友軟體向賴禹璇邀約投資云云，致賴禹璇陷於錯誤，依指示匯款至右揭帳戶。  於109年9月21日12時15分許，臨櫃匯款35000元。 高裕盛申辦之中華郵政股份有限公司帳號00000000000000號帳戶 於109年9月21日12時43分許、12時44分許，在臺中市○○區○○街000號烏日明道郵局，提領2萬元、15000元。 張育維共同犯三人以上詐欺取財罪，處有期徒刑壹年壹月；未扣案犯罪所得新臺幣貳仟肆佰伍拾元沒收，於全部或一部不能沒收或不宜執行沒收時，追徵其價額。 2(即起訴書附表編號1) 郭志聿 詐欺集團成員於109年9月19日16時23分許以通訊軟體LINE向郭志聿佯稱：可代為申請貸款，惟須先支付28100元之公證費云云，致郭志聿陷於錯誤，依指示轉帳至右揭帳戶。 於109年9月21日10時47分許，以網路銀行轉帳28100元。 高裕盛申辦之中華郵政股份有限公司帳號00000000000000號帳戶 於109年9月21日11時33分許，在臺中市○○區○○路0段000號烏日溪壩郵局提領28000元。 張育維共同犯三人以上詐欺取財罪，處有期徒刑壹年壹月；未扣案犯罪所得新臺幣壹仟玖佰陸拾元沒收，於全部或一部不能沒收或不宜執行沒收時，追徵其價額。 3(即起訴書附表編號3) 楊綉員 詐欺集團成員於109年9月27日15時許致電楊綉員，佯稱：係楊綉員之女兒，欲向楊綉員借款云云，致楊綉員陷於錯誤，依指示匯款至右揭帳戶。  於109年9月28日11時26分許，臨櫃匯款15萬元。 邱品銓申辦之中華郵政股份有限公司帳號00000000000000號帳戶 於109年9月28日11時32分許，在臺中市○○區○○路0段00○00號大肚蔗部郵局提領6萬。 張育維共同犯三人以上詐欺取財罪，處有期徒刑壹年貳月；未扣案犯罪所得新臺幣壹萬伍佰元沒收，於全部或一部不能沒收或不宜執行沒收時，追徵其價額。      於109年9月28日11時37分許、11時38分許，在臺中市○○區○○○路000號全家龍井學園店提領2萬元、1萬元。       於109年9月28日11時44分許，在臺中市○○區○○路0段00○00號大肚蔗部郵局提領6萬元。  
附錄本案論罪科刑法條全文：
中華民國刑法第339條之4
犯第339條詐欺罪而有下列情形之一者，處1年以上7年以下有期
徒刑，得併科1百萬元以下罰金：
一、冒用政府機關或公務員名義犯之。
二、三人以上共同犯之。
三、以廣播電視、電子通訊、網際網路或其他媒體等傳播工具，
     對公眾散布而犯之。
前項之未遂犯罰之。
附件
臺灣臺中地方檢察署檢察官起訴書
                                    110年度偵字第15003號
　　被　　　告　張育維　男　29歲（民國00年0月0日生）
　　　　　　　　　　　　住臺東縣○○鄉○○村○○路00號
　　　　　　　　　　　　居臺中市○○區○○路000號
                        (另案在法務部○○○○○○○○○○○服刑中)
　　　　　　　　　　　　國民身分證統一編號：Z000000000號
上列被告因詐欺等案件，已經偵查終結，認應提起公訴，茲將犯
罪事實及證據並所犯法條分敘如下：
　　　　犯罪事實
一、張育維自民國109年9月中旬某日，加入「余順天」及其他姓
    名、年籍不詳之成員共組之3人以上以實施詐術為手段，具
    有持續性、牟利性之有結構性詐欺集團之犯罪組織（所涉組
    織犯罪防制條例參與犯罪組織部分，業經本署以109年度偵
    字第33069號等案提起公訴，不在本件起訴範圍)。張育維、
    「余順天」以及其等所屬詐欺集團成員間，即共同意圖為自
    己不法所有之詐欺取財及洗錢之犯意聯絡，由該詐欺集團不
    詳成員於附表所示之時間，以附表所示之方式，詐欺附表所
    示之人，致附表所示之人陷於錯誤而依該詐欺集團人員之指
    示，於附表所示之時間，匯款至附表所示之人頭帳戶內。隨
    後由張育維於附表所示之時、地，提領如附表所示之款項後
    ，隨即將提領之贓款交付給不詳詐欺集團成員，以此方式隱
    匿附表所示之人所匯入詐騙款項之去向而使金流無法追蹤。
    嗣經員警循線追查，因而查知上情。
二、案經章郭志聿、賴禹璇、楊綉員告訴及臺中市政府警察局烏
    日分局報告偵辦。
　　　　證據並所犯法條
一、證據清單及待證事實：
編號 證據名稱 待證事實 1 被告張育維於警詢及偵查中之自白 坦承全部犯罪事實。 2 告訴人郭志聿、賴禹璇、楊綉員於警詢中之指訴 證明告訴人等遭騙及匯款之經過。 3 告訴人郭志聿、賴禹璇、楊綉員之受理詐騙帳戶通報警示簡便格式表、匯款單、被告於附表所示之時、地提領詐騙金額之錄影畫面截圖 佐證全部犯罪事實。 
二、核被告張育維所為，係犯刑法第339條之4第1項第2款之3人
    以上共同犯詐欺取財、洗錢防制法第14條第1項之洗錢（隱
    匿特定犯罪所得之去向）等罪嫌，兩罪為想像競合，請依刑
    法第55條前段規定，從一重依3人以上共同犯詐欺取財罪名
    處斷。被告與「余順天」、以及其等所屬詐欺集團成員間，
    有犯意聯絡及行為分擔，請論以共同正犯。被告所犯3次共
    同加重詐欺取財罪嫌(罪數以被害人人數為準)，罪名有異，
    犯意各別，行為互殊，法益不同，請予分論併罰。被告之犯
    罪所得，請依刑法第38條之1第1項前段、第3項規定宣告沒
    收，如全部或一部不能沒收或不宜執行沒收時，追徵其價額
    。
三、依刑事訴訟法第251條第1項提起公訴。
　  此　致
臺灣臺中地方法院
中　　華　　民　　國　 110　　年　　10 　　月　　13 　日
    　　　　　　　　　　    　檢　察　官　何采蓉　
本件正本證明與原本無異
中　　華　　民　　國　 110　　年　　10　　月　　20　　日
                              書  記  官  曾旭于
附錄本案所犯法條全文
中華民國刑法第339條之4第1項第2款
犯第339條詐欺罪而有下列情形之一者，處1年以上7年以下有期
徒刑，得併科1百萬元以下罰金：
二、三人以上共同犯之。
洗錢防制法第14條第1項
有第二條各款所列洗錢行為者，處7年以下有期徒刑，併科新臺
幣5百萬元以下罰金。
附表
編號 被害人 詐騙方式 被害人匯款時間、金額(民國、新臺幣) 匯款之人頭帳戶 提領之時間、金額(新臺幣) 提領地點 1 郭志聿(有提告) 詐騙集團成員於109年9月19日16時23分許，以通訊軟體LINE向郭志聿佯稱可代為申請貸款，惟須先支付2萬8,100元之公證費等語，致郭志聿陷於錯誤，依指示匯款至指定帳戶。 109年9月21日10時47分，匯款2萬8,100元元 高裕盛名下中華郵政股份有限公司帳號000-00000000000000號帳戶 於109年9月21日11時33分許，提領2萬8千元 臺中市○○區○○路0段000號(烏日溪壩郵局) 2 賴禹璇(有提告) 詐騙集團成員於109年9月9日某時許，在某交友軟體上向賴禹璇邀約投資，致賴禹璇陷於錯誤而依指示匯款至指定帳戶。  於109年9月21日12時15分許，匯款3萬5千元 同上 109年9月21日12時43分許，提領2萬元 臺中市○○區○○街000號(烏日明道郵局)      109年9月21日12時44分許，提領1萬5千元  3 楊綉員(有提告) 詐騙集團成員於109年9月27日15時許，撥打電話予楊綉員，佯稱係楊綉員之女兒，欲向楊綉員借款云云，致楊綉員陷於錯誤而依指示匯款至指定帳戶。  於109年9月28日11時26分許，匯款15萬元 邱品銓名下中華郵政股份有限公司帳號00000000000000號帳戶 於109年9月28日11時32分許，提領6萬元 臺中市○○區○○路0段00○00號(大肚蔗部郵局)      於109年9月28日11時37分許，提領2萬元 臺中市○○區○○○路000號(全家龍井學園店)      於109年9月28日11時38分許，提領1萬元 同上      於109年9月28日11時44分許，提領6萬元 臺中市○○區○○路0段00○00號(大肚蔗部郵局)